【裁判字號】    91,簡,140
【裁判日期】    920326
【裁判案由】    綜合所得稅
【裁判全文】
臺北高等行政法院判決                              九十一年度簡字第一四○號
    原      告  甲○○
    被      告  財政部台灣省北區國稅局
    代  表  人  林吉昌（局長）
                送達代收人  .
右當事人間因綜合所得稅事件，原告不服財政部中華民國九十年四月十三日台財訴字
第○九○○○○七二三六號訴願決定，提起行政訴訟，本院判決如左：
    主  文
原告之訴駁回。
訴訟費用由原告負擔。
    事  實
一、事實概要：原告民國八十七年度綜合所得稅結算申報，自行申報綜合所得總額新
    台幣（下同）七六八、七二二元，淨額為三五一、四一一元，經被告所屬基隆市
    分局查得原告與配偶張巾幗於八十七年十月二十九日離婚，且張巾幗已於八十八
    年三月三十一日單獨申報所得為二五六、四九八元，列報扶養親屬張叢義君，申
    報應退稅額一、○○七元，被告遂依財政部六十六年九月三日台財稅第三五九三
    四號函釋意旨，剔除原告列報之配偶張巾幗及扶養親屬張叢義君二人之免稅額一
    八○、○○○元，核定原告應納稅額三六、六九八元。原告不服，申經復查結果
    未獲變更，提起訴願，亦遭決定駁回，遂提起行政訴訟。
二、兩造聲明：
  (一)原告聲明：原處分及訴願決定均撤銷。
  (二)被告聲明：駁回原告之訴。
三、兩造之陳述：
  (一)原告主張之理由：
    原告之配偶張巾幗於婚姻關係存續期間係家庭主婦，並無所得收入可言，故原告
    在八十八年三月三十日申報該年度所得稅時，未將張巾幗所稱之所得二五六、四
    九八元合併申報。被告逕以張巾幗自行申報綜合所得並列報扶養親屬張叢義君，
    核定其配偶有所得，卻未依所得稅法第九十三條規定：「稽徵機關接到扣繳義務
    人之申報書表後，應即審核所得額及扣繳稅額，並得派員調查。」審核張巾幗當
    年度之綜合所得稅申報書是否附有相關文件單據證明，未盡調查能事。張巾幗係
    原告前妻，嗣因感情不睦而於八十七年十月二十九日離婚，其於隔年自行申報所
    得，係挾怨報復所致，實無所申報之收入。
  (二)被告主張之理由：
    1.原告與其配偶張巾幗於八十七年十月二十九日離婚，張巾幗於八十八年三月三
      十一日單獨辦理申報八十七年度綜合所得稅結算申報，申報所得為二五六、四
      九八元，列報扶養親屬張叢義君，申報應退稅額一、○○七元，另原告亦於同
      日辦理八十七年度綜合所得稅結算申報，並列報扣除配偶張巾幗及扶養親屬張
      叢義君之免稅額一八○、○○○元，惟未申報配偶張巾幗所得，被告以原告配
      偶已單獨申報並扶養其母張叢義君，遂剔除原告申報張巾幗及張叢義君兩人免
      稅額一八○、○○○元，補徵原告綜合所得稅三六、○○○元，依財政部六十
      六年九月三日台財稅第三五九三四號函釋意旨，並無違誤。
    2.查張巾幗於八十八年三月三十一日單獨辦理八十七年度綜合所得稅結算申報，
      申報綜合所得為二五六、四九八元，此有張巾幗八十七年度綜合所得稅結算申
      報書影本附卷可稽，是張巾幗既已自行申報其所得，則應視為當年度選擇分別
      申報方式完稅，被告依張巾幗誠實申報之所得資料，核定所得，並無違誤。
    理  由
一、按「納稅義務人之配偶，及合於第十七條規定得申報減除扶養親屬免稅額之受扶
    養親屬，有前條各類所得者，應由納稅義務人合併報繳。」為所得稅法第十五條
    第一項所明定。
二、原告與其配偶張巾幗於八十七年十月二十九日離婚，張巾幗於八十八年三月三十
    一日單獨辦理申報八十七年度綜合所得稅結算申報，申報所得為二五六、四九八
    元，列報扶養親屬張叢義君（張巾幗之母），申報應退稅額一、○○七元，而原
    告亦於同日辦理八十七年度綜合所得稅結算申報，並列報扣除配偶張巾幗及扶養
    親屬張叢義君之免稅額一八○、○○○元，惟未申報配偶張巾幗所得之事實，有
    原告及其前配偶張巾幗之八十七年度綜合所得稅結算申報書影本在原處分卷可稽
    ，應堪認為真實。
三、查原告與其配偶張巾幗既於八十七年度中離婚，則彼二人申報該年度綜合所得稅
    時，自得選擇分別或合併辦理結算申報，而張巾幗既於八十八年三月三十一日單
    獨辦理八十七年度綜合所得稅結算申報，自行申報其所得，即應視為當年度選擇
    分別申報方式完稅。是被告依財政部六十六年九月三日台財稅第三五九三四號函
    釋「個人於年度中結婚或離婚，而其配偶於該年度中有所得者，於辦理該年度綜
    合所得稅結算申報時，可自行選擇與其配偶分別或合併辦理結算申報。‧‧‧」
    ，就張巾幗申報之所得資料核定所得，並以原告配偶已單獨申報並扶養其母張叢
    義君，而剔除原告申報張巾幗及張叢義君二人之免稅額一八○、○○○元，並無
    不合。原告雖主張其配偶張巾幗在婚姻關係存續期間為無收入所得之家庭主婦，
    其申報所得係為報復原告云云，惟張巾幗確已單獨申報所得，業如前述，原告未
    能舉證以實其說，難認其主張可採。至於所得稅法第九十三條規定「得派員調查
    」係屬稽徵機關之職權，並無原告所稱未盡調查能事可言。從而原處分及訴願決
    定均無違誤，原告仍執前詞聲請撤銷，為無理由，爰不經言詞辯論予以駁回（本
    件適用簡易訴訟程序）。
四、據上論結，本件原告之訴為無理由，依行政訴訟法第二百三十三條第一項、第九
    十八條第三項前段，判決如主文。
中    華    民    國    九十二      年      三        月    二十六      日
                 臺 北 高 等 行 政 法 院   第 四 庭
                                     法  官   楊 莉 莉
右為正本係照原本作成。
本件以訴訟事件所涉及之法律見解具有原則性者為限，始得於本判決送達後二十日
內向本院提出上訴狀並表明上訴理由，如已於本判決宣示後送達前提起上訴者，應
於判決送達後二十日內補具上訴理由（均按他造人數附繕本），且經最高行政法院
許可後方得上訴。
中    華    民    國    九十二      年      三        月    二十六      日
                                     書記官   王 俊 權


司法院資訊處製作；財團法人民間司法改革基金會備份。
